臺灣臺中地方法院民事判決
111年度中簡字第1061號
原      告  吳書竺  
訴訟代理人  吳政達  
被      告  林立雯  


訴訟代理人  林崇偉  
上列當事人間請求損害賠償事件，本院於民國111年8月12日言詞
辯論終結，判決如下：
    主      文
一、被告應給付原告新臺幣49,910元，及自民國111年2月22日起
    至清償日止，按週年利率百分之5計算之利息。
二、原告其餘之訴駁回。
三、訴訟費用由被告負擔十分之一，餘由原告負擔。
四、本判決原告勝訴部分得假執行。但被告如以新臺幣49,910元
    為原告預供擔保，得免為假執行。
    事實及理由
一、原告主張：
  ㈠被告於民國109年2月5日18時22分許，騎乘車牌號碼000-0000
    號普通重型機車，沿臺中市西屯區僑大七街由黎明路3段往
    經貿五路方向行駛，行經橋大路與僑大七街口時，本應注意
    行經閃光紅燈，支線道車應暫停讓幹線道車先行，而依當時
    情形天候晴、夜間有照明、路面鋪設柏油、乾燥、無缺陷、
    無障礙物、視距良好，並無不能注意之情事，竟疏未注意讓
    幹線道車優先通行即貿然駛入交叉路口，適訴外人王淑真駕
    駛原告所有車牌號碼0000-00號自用小客車（下稱系爭車輛
    ），沿臺中市西屯區僑大路往凱旋路方向直行，雙方見狀閃
    煞不及，系爭車輛左側車身與被告機車前車頭發生碰撞（下
    稱系爭車禍），致系爭車輛受損。而被告未依規定讓主幹道
    車先行，應負擔8成之過失責任。
　㈡原告因被告之不法侵害行為受有以下損害：汽車修理費估新
    臺幣（下同）211,700元（零件費用156,000元、工資26,900
    元、烤漆28,800元）、汽車修配廠保管費36萬元（以1日500
    元計算，期間共計2年）。
　㈢爰依侵權行為之法律關係提起本件訴訟，請求被告就原告上
    開損害負賠償責任等語。並聲明：⒈被告應給付原告571,700
    元，即自起訴狀繕本送達翌日起至清償日止，按年息5%計算
    之利息。⒉願供擔保，請准宣告假執行。
二、被告抗辯：　
　　對臺灣高等法院臺中分院（下稱臺中高分院）111年度交上
    易字第227號刑事判決所認定之犯罪事實不爭執。被告因系
    爭車禍受有頭部外傷、蜘蛛網膜下出血、腦水腫、膀胱部分
    穿刺傷、骨盆及薦椎粉碎性骨折及第五腰椎右側橫棘骨折等
    傷害，乃被害人。又王淑真亦因過失傷害犯行，經臺中高分
    院以111年度交上易字第227刑事判決判處6月確定在案。對
    於原告主張系爭車輛受損修理費211,700元，其中零件費用
    部分應予折舊，並計算系爭車輛駕駛人之過失責任比例即6
    成，保險公司願理賠。而原告主張請求汽車修配廠之保管費
    36萬元，顯無理由等語。並聲明：㈠原告之訴駁回。㈡如受不
    利判決，被告願供擔保，請准宣告免為假執行。
三、本院之判斷：
  ㈠被告應負侵權行為損害賠償責任：
　　按因故意或過失，不法侵害他人之權利者，負損害賠償責任
    ，民法第184條第1項前段定有明文。又按汽車行駛至交叉路
    口，其行進、轉彎，應依下列規定：一、應遵守燈光號誌之
    指揮；閃光紅燈表示「停車再開」，車輛應減速接近，先停
    止於交岔路口前，讓幹線道車優先通行後認為安全時，方得
    續行。道路交通安全規則第102條第1項第1款、道路交通標
    誌標線號誌設置規則第211條第1項第2款分別定有明文。經
    查：　
　⒈原告主張被告於上開時、地，騎乘機車，疏未注意行近設有
    閃光紅燈之交岔路口，應暫停讓幹線道車優先通行，即貿然
    直行前進，不慎撞擊訴外人王淑真所駕駛原告所有之系爭車
    輛，致系爭車輛受有損害等事實，業據其提出車輛異動登記
    書、估價單、臺中市車輛行車事故鑑定覆議委員會覆議意見
    書等件為證（見本院卷第21-30、137-140頁）。並經本院依
    職權向臺中市政府警察局調閱本件道路交通事故之道路交通
    現場圖、談話紀錄表、補充資料表、現場照片、車損照片可
    參（見本院卷第33-35、41-77頁）；及臺灣臺中地方檢察署
    109年度他字第6104號、發查字第782號、偵字第33557號、
    臺灣臺中地方法院109年度交易字第1992號、臺中高分院111
    年度交上易字第227號刑事卷宗核閱屬實。復被告對此不爭
    執（見本院卷第224頁），足認被告確有駕車行近設有閃光
    紅燈之交岔路口，支線道車未暫停讓幹線道車先行之疏失，
    被告就系爭車禍之發生有過失。另參以臺中市車輛行車事故
    鑑定覆議委員會覆議鑑定意見書亦認為「林立雯駕駛普通重
    型機車，行至設有閃光紅燈號誌交叉路口，支線道車未暫停
    讓幹線道車先行，為肇事主因」等語（見本院卷第26頁），
    更可佐證被告確實就系爭車禍之發生有過失。
  ⒉原告所有之系爭車輛所受損害，既係來自於被告騎乘機車，
    行經設有閃光紅燈之交岔路口，未暫停讓幹線道車優先通行
    之過失駕車行為所直接造成，兩者間自具相當因果關係。從
    而，原告主張被告應負侵權行為損害賠償責任，應屬有據。
　㈡原告得向被告請求之各項費用及賠償損害之範圍：
　⒈系爭車輛修理費部分：
　　按不法毀損他人之物者，被害人得請求賠償其物因毀損所減
    少之價額，民法第196條定有明文，且依該規定請求賠償物
    被毀損所減少之價額，得以修復費用為估定標準，但以必要
    者為限，如修理材料以新品換舊品，應予折舊（最高法院77
    年度第9次民事庭會議決議㈠決議要旨參照）。經查：
    原告系爭車輛修復費用估需211,700元，其中零件費用156,0
    00元，工資26,900元、烤漆28,800元等情，有龍旺汽車商行
    估價單、崇昱汽車有限公司（下稱崇昱公司）電話紀錄可佐
    （見本院卷第27-29、137-139、203頁），堪信屬實。而該
    零件材料係以新品更換舊品，零件費用自應考量折舊因素，
    計算原有舊零件之價值。而系爭車輛於95年1月出廠，有系
    爭車輛異動登記書、公路監理電子閘門在卷可稽（見本院卷
    第21、131頁）。依行政院所頒「固定資產耐用年數表」及
    「固定資產折舊率表」之規定，小客車耐用年數為5年，依
    定率遞減法每年折舊千分之369，則至系爭車禍事故之日即1
    09年2月5日止，實際使用期間已逾5年折舊年數，則扣除折
    舊後之零件費用應為15,600元（計算式：156,000×1/10＝15,
    600），復加計不生折舊問題之工資26,900元、烤漆28,800
    元，共計系爭車輛之損害額為71,300元（計算式：15,600＋2
    6,900＋28,800＝71,300）。原告請求系爭車輛支出修復費用
    為71,300元，應屬有據。
　⒉車輛維修場保管費部分：　
　　原告主張因被告拒絕給付系爭車輛修理費，致原告車輛需停
    放在汽車修配廠待修，汽車修配廠向原告請求每日租金500
    元，期間2年，共計36萬元等情，業據原告提出崇昱汽車有
    限公司（下稱崇昱公司）請款證明為證（見本院卷第31、14
    0頁），被告則以前詞置辯。經查，依崇昱公司函表示「該
    車自109年2月7日委託吊入本廠至今兩年多，到目前為止尚
    未向車主收過錢……」（見本院卷第157頁），可見原告至今
    並未實際支付保管費。又原告自身遲未決定是否進行修繕，
    而將系爭車輛停置於修理廠長達2年，如原告不欲修繕該車
    ，本無停放於修理廠之必要，原告怠於將該車進行修復或報
    廢，僅消極交由修理廠保管，進而衍生之保管費用，核與被
    告之侵權行為間無相當因果關係，是該保管費用非屬必要支
    出，原告此部分之請求，即無理由，不應准許。
　⒊綜上，原告因本件侵權行為所受之損害總額為71,300元。
　㈢原告、被告就系爭車禍之過失比例：
　　按損害之發生或擴大，被害人與有過失者，法院得減輕賠償
    金額，或免除之，民法第217條第1項有明文規定。而此規定
    之目的，在謀求加害人與被害人間之公平，故在裁判上法院
    得以職權減輕或免除之。次按汽車行駛至交叉路口，其行進
    、轉彎，應依下列規定：一、應遵守燈光號誌之指揮；閃光
    黃燈表示「警告」，車輛應減速接近，注意安全，小心通過
    。道路交通安全規則第102條第1項第1款、道路交通標誌標
    線號誌設置規則第211條第1項第1款分別定有明文。經查：
　⒈依王淑真於警詢時陳稱：我沿橋大路往凱旋路方向直行，他
    往我左側行駛出來，他前車頭與我左側車身碰撞，我向前滑
    行等語。及被告於警詢時則陳稱：我沿橋大七街往經貿五路
    方向直行，我到路口左右確認沒事，我再直行時就跟他碰撞
    ，不清楚碰撞部分等語（見本院卷第41、45頁）。可知因王
    淑真駕駛系爭車輛行至設有閃光黃燈號誌交岔路口，未減速
    接近，注意安全，小心通過；而被告騎乘機車行經設有閃光
    紅燈號誌交岔路口，未暫停讓幹線道車優先通行，煞車不及
    ，前車頭撞上原告車輛左側車身。是縱被告所騎乘機車未暫
    停，設若王淑真直行時，有減速接近，注意安全，小心通過
    ，應有機會提前採取防免措施，可避免車禍之發生，堪認王
    淑真就系爭車禍發生亦有過失。並參以臺中市車輛行車事故
    鑑定覆議委員會覆議鑑定意見書亦認為「王淑真駕駛自用小
    客車，行經設有閃光黃燈號誌交叉路口，未減速接近，注意
    安全，小心通過，由路外起駛後入順向車道未讓左側直行車
    先行，為肇事次因」等語（見本院卷第26頁），及以王淑真
    因過失傷害犯行，經臺中高分院判處有期徒刑6月確定等情
    ，有本院109年度交易字第1992號、臺中高分院111年度交上
    易字第227號刑事判決在卷可佐（見本院卷第97-115、交上
    易字影卷第23-31、93-103、177-189頁），更可佐證王淑真
    確實就系爭車禍之發生有過失。是王淑真就本件車禍之發生
    ，亦與有過失及原因力，而適用過失相抵之規定。
　⒉本院審酌被告所騎乘機車係直線行進中之車輛，然行經設有
    閃光紅燈號誌交叉路口，支線道車未暫停讓幹線道車先行；
    而王淑真所駕駛系爭車輛行經設有閃光黃燈之交叉路口直行
    時，倘確實減速接近，注意安全，小心通過，則系爭車禍當
    可避免。是本院衡酌兩造之過失情節、原因力大小，認王淑
    真應就其過失負30％之過失責任，被告則負擔70％之過失責任
    。準此，依上開過失比例計算，原告就其上開損害，得請求
    被告賠償之金額為49,910元（計算式：71,30070％）。
 ㈣查原告對被告之損害賠償請求權，係屬未定給付期限之金錢債
   權，依民法第229條第2項、第233條第1項前段、第203條規定
   ，原告請求被告給付自起訴狀繕本送達翌日起即111年2月22
   日（見本院卷第85、87頁之送達證書）起至清償日止，按週
   年利率5％計算之利息，為有理由，應予准許。
四、綜上所述，原告依侵權行為之法律關係，請求被告給付原告
　　49,910元，及111年2月22日起至清償日止，按週年利率百分
    之5計算之利息範圍內，均為有理由，應予准許；逾此範圍
    之請求，為無理由，應予駁回。
五、本件判決之事證已臻明確，兩造其餘攻擊防禦方法，經審酌
    後，認均與判決結果無影響，爰不一一論述。 
六、本判決原告勝訴部分，係適用簡易程序所為被告敗訴之判決
    ，依民事訴訟法第389條第1項第3款規定，應依職權宣告假
    執行。原告雖陳明願供擔保請准宣告假執行，然此屬促使法
    院依職權發動假執行之宣告，法院毋庸另為准駁之判決。被
    告陳明願供擔保請准宣告免為假執行，核無不合，爰酌定擔
    保金額如上。
七、訴訟費用負擔之依據：民事訴訟法第79條。
中　　華　　民　　國　　111 　年　　8 　　月　　26 　日
                  臺灣臺中地方法院臺中簡易庭
                              法　官　陳佩怡
以上正本係依照原本做成。
如不服本判決，應於送達後20日內，向本院提出上訴狀並表明上
訴理由，如於本判決宣示後送達前提起上訴者，應於判決送達後
20日內補提上訴理由書（須附繕本）。如委任律師提起上訴者，
應一併繳納上訴審裁判費。
中　　華　　民　　國　　111 　年　　8 　　月　　26 　日
                              書記官  許千士